【裁判字號】    95,訴,164
【裁判日期】    951212
【裁判案由】    毒品危害防制條例
【裁判全文】
臺灣彰化地方法院刑事判決               95年度訴字第164號
公  訴  人  臺灣彰化地方法院檢察署檢察官
被      告  甲○○
                    （另案於臺灣彰化看守所羈押中）
上列被告因違反毒品危害防制條例案件，經檢察官提起公訴（94
年度毒偵字第5549號，94年度毒偵字第5945號、95年度毒偵字第
1604號、第2727號移送併辦），於本院準備程序中，被告就被訴
事實為有罪之陳述，認宜以獨任進行簡式審判程序，而裁定進行
簡式審判程序審理，判決如下：
    主  文
甲○○連續施用第一級毒品海洛因，處有期徒刑壹年肆月。扣案
之第一級毒品海洛因（淨重零點零陸公克），沒收銷燬之，注射
針筒壹支，沒收之；又施用第二級毒品安非他命，處有期徒刑伍
月；應執行有期徒刑壹年捌月，扣案之第一級毒品海洛因（淨重
零點零陸公克），沒收銷燬之，注射針筒壹支，沒收之。
    事  實
一、甲○○前因施用毒品案件，經觀察、勒戒後，認有繼續施用
    毒品傾向，經本院以92年度毒聲字第2395號裁定令入強制戒
    治處所強制戒治，於民國92年12月5日停止戒治，付保護管
    束出所，嗣經撤銷停止戒治，續執行強制戒治於93年5月7日
    出所。又因施用毒品案件，於94年4月3日送觀察、勒戒，再
    執行強制戒治，於94年8月9日執行完畢釋放。詎其仍不知悔
    改，於觀察、勒戒執行完畢釋放後5年內，基於施用第一級
    毒品之概括犯意，於94年10月初某日起，至95年4月28日凌
    晨2時許止，於其位於彰化縣大村鄉村○村○○○路74巷9號
    住所、彰化縣社頭鄉○○村○○路38號、彰化縣員林鎮○○
    里○○街198號5樓之2、彰化縣社頭鄉清水村清聖宮廁所內
    等處，連續施用第一級毒品海洛因多次；另基於施用第二級
    毒品之犯意，於94年10月23日15時採尿前4日內之某時，在
    其大村鄉上開住處，施用第二級毒品甲基安非他命1次。嗣
    於94年10月23日13時55分許，在彰化縣田中鎮○○里○○路
    ○ 段481巷土地公廟旁為警查獲，並扣得已使用之海洛因注
    射針筒1支；另於94年10月25日15時許，為警於彰化縣員林
    鎮○○里○○街143巷82號查獲；於95年4月13日14時40分許
    ，為警持搜索票於彰化縣員林鎮○○里○○街198號旁查獲
    ，並扣得第一級毒品海洛因1包（毛重0.1公克）；於95年4
    月28日12時30分許，在彰化縣社頭鄉○○村○○路73號為警
    查獲。
二、案經彰化縣警察局田中分局、員林分局報告台灣彰化地方法
    院檢察署檢察官偵查起訴。
    理  由
一、被告甲○○所犯係刑事訴訟法第273條之1規定得行簡式審判
    程序之罪，其於準備程序中就被訴事實為有罪之陳述，經本
    院告知簡式審判程序之旨，並聽取公訴人、被告之意見後，
    經合議庭裁定進行簡式審判程序，合先敘明。
二、認定事實所依據之證據名稱：
（一）詮昕科技股份有限公司出具之濫用藥物尿液檢驗報告4紙
      、彰化縣衛生局煙毒尿液檢驗成績書2紙。
（二）彰化縣警察局員林分局委託檢驗尿液代號與真實姓名對照
      認證單、毒品危害防制條例被移送者姓名暨代碼對照表各
      1紙，彰化縣警察局田中分局委託檢驗尿液代號與真實姓
      名對照單2紙。
（三）法務部調查局鑑定通知書1紙，鑑定扣案海洛因成分淨重
      0.06公克。
（四）扣押物品目錄表2紙。
（五）照片1張。
（六）扣案之已使用過海洛因注射針筒1支、海洛因1包（毛重
      0.1公克）。
（七）被告於警詢、偵訊、審理時之自白。
三、論罪科刑：
（一）按被告行為後，刑法於94年2月2日修正公布，95年7月1日
      施行，而刑法施行法亦於95年6月14日增訂第1條之1。修
      正後刑法第2條第1項規定：「行為後法律有變更者，適用
      行為時之法律。但行為後之法律有利於行為人者，適用最
      有利於行為人之法律。」係規範行為後法律變更所生新舊
      法律比較適用之準據法，於新法施行後，應適用修正後刑
      法第2條第1項之規定，為「從舊從輕」之比較。且於比較
      時應就罪刑有關之共犯、未遂犯、想像競合犯、牽連犯、
      連續犯、結合犯，以及累犯加重、自首減輕暨其他法定加
      減原因（如身分加減）與加減比例等一切情形，本於「統
      一性及整體性原則」，綜其全部罪刑之結果而為比較。本
      案罪刑涉及法律變更之部分，經依如附表所示比較新、舊
      刑法之規定，以修正前刑法有利於被告，依刑法第2條第1
      項前段規定，自應適用最有利於被告之修正前刑法，先此
      敘明。
（二）核被告所為，係犯毒品危害防制條例第10條第1項、第2項
      之施用第一級、第二級毒品罪。被告於施用前後持有第一
      級毒品海洛因及第二級毒品甲基安非他命之低度行為，各
      為施用之高度行為所吸收，均不另論罪。又被告先後多次
      施用第一級毒品之犯行，時間緊接，顯係基於概括之犯意
      ，觸犯構成要件相同之罪名，應依修正前刑法第56條連續
      犯之規定論以一罪，並加重其刑。又被告所犯上開二罪，
      犯意各別，行為互殊，應予分論併罰。
（三）扣案之毒品海洛因鑑驗後淨重0.06公克，依毒品危害防制
      條例第18條第1項前段規定，不問屬於犯人與否，應予沒
      收銷燬；已使用過海洛因注射針筒1支，係被告所有，供
      被告施用毒品之用，業據被告供述在卷，因從刑應依主刑
      所適用之法律，爰依修正前刑法第38條第1項第2款沒收之
      。
四、公訴人95年度毒偵字第1604號移送併辦意旨書所稱被告於94
    年8月8日前案強制戒治執行完畢後某日起即施用第一級毒品
    等語，惟此部分僅有被告之自白，尚無其他證據足以證明。
    按被告之自白，不得作為有罪判決之唯一證據，仍應調查其
    他必要之證據，以察其是否與事實相符，刑事訴訟法第156
    條第2項定有明文。查被告自94年10月初起施用第一級毒品
    ，除有驗尿報告外，尚有扣案之使用過海洛因注射針筒1支
    可資證明，是被告自94年10月初起有施用第一級毒品之犯行
    ，可以認定，而檢察官所指被告自94年8月8日前案強制戒治
    執行完畢釋放後某日起至94年10月期間施用毒品，則無從認
    定有此犯行。另被告於95年4月13日查扣尿液另呈甲基安非
    他命反應，有詮昕科技股份有限公司95年4月24日濫用藥物
    尿液檢驗報告1紙在卷可參，檢察官認與本件論罪科刑部分
    有裁判上一罪關係，請求就95年度毒偵字1604號被告施用第
    二級毒品部分併予審理，再被告於95年4月28日查獲時尿液
    檢驗亦呈甲基安非他命陽性反應，亦有詮昕科技股份有限公
    司95年5月11日濫用藥物尿液檢驗報告1紙在卷可參，惟被告
    此二次施用第二級毒品與本件施用第二級毒品部分，相隔已
    有半年之久，且施用地點亦不相同，本件論罪部分係在其大
    村鄉住處，95年4月28日該次施用係在彰化縣社頭鄉清水村
    ，業據被告供承在卷（見本院95年11月28日審判筆錄），而
    被告亦未供稱此期間連續施用第二級毒品，是上開兩次施用
    部分與本件尚難論以連續犯之裁判上一罪關係。惟依公訴意
    旨認此部分與前開有罪部分有連續犯之裁判上一罪關係，爰
    不另為無罪之諭知，併此敘明。
六、檢察官另以95年度毒偵字第4555號併辦意旨書，就被告自95
    年9月間某日起，至95年11月5日止，在彰化縣永靖鄉之遠東
    汽車旅館112室，施用第一級毒品海洛因多次，認被告此部
    分與前開起訴部分具有集合犯之實質上一罪關係，請求併予
    審理等語。惟查，「集合犯」之態樣，係依一般社會通念，
    特定犯罪行為具有反覆實施之特性，而立法者於制定刑罰法
    律之初，亦已認知該種行為類型之反覆性，有意藉由法條中
    客觀構成要件之行為要素，涵括上開具有反覆實施特性之數
    個犯罪行為，僅受一次刑法之評價；然施用毒品犯罪，或為
    零星偶一之施用，或尚未成癮，自難認立法者於制定刑罰法
    律之初，已認知該種行為類型之反覆性，且有意藉由法條中
    客觀構成要件之行為要素，涵括上開具有反覆實施特性之數
    個犯罪行為。基此，多次施用毒品犯罪之行為，尚無論以「
    集合犯」之餘地，此外，被告行為時係在刑法95年7月1日修
    正施行後，有關連續犯部分亦已刪除，無連續犯規定之適用
    ，實難認被告於95年9月間某日起，至95年11月5日止，所為
    之施用第一級毒品海洛因犯行，與本院前開論罪科刑部分，
    有何裁判上或實質上一罪關係。從而，此部分經檢察官移送
    併案審理部分，與本案既難認有何裁判上或實質上一罪關係
    ，而非起訴效力所及，本院無從併辦，應退回檢察官為妥適
    處理，附予敘明。
五、應適用之法條：
    刑事訴訟法第273條之1第1項、第299條第1項前段、第310條
    之2、第454條，毒品危害防制條例第10條第1項、第2項，刑
    法第2條第1項，修正前刑法第56條、第51條第5款、第38條
    第1項第2款，判決如主文。
六、如不服本判決，得自收受送達之日起10日內附繕本向本院提
    出上訴狀。
本案經檢察官洪英丰到庭執行職務
中    華    民    國    95    年    12    月    12    日
                  刑事第一庭    法      官  林欣苑
以上正本證明與原本無異。
如不服本判決，應於判決送達後十日內向本院提出上訴狀 (須附
繕本 )。
中    華    民    國    95    年    12    月    14    日
                                書  記  官  詹國立
毒品危害防制條例第10條
施用第一級毒品者，處 6 月以上 5 年以下有期徒刑。
施用第二級毒品者，處 3 年以下有期徒刑。
附表
┌───┬───────┬────────┬──────┐
│比較  │舊刑法於本案適│新刑法於本案適用│依從舊從輕原│
│法條  │用之法律效果  │之法律效果      │則比較結果  │
├───┼───────┼────────┼──────┤
│舊刑法│多數行為因具有│連續犯之形成結構│本條從舊刑法│
│第56條│連續關係，連續│，本質上就是各自│第56條之規定│
│      │數行為而犯同一│都得以獨立之犯罪│，較有利於被│
│      │罪名，以一罪論│，亦即是數罪之性│告。        │
│      │，但得加重其刑│質，因具備連續關│            │
│      │至2分之1。    │係，而以單一評價│            │
│      │              │之模式來處理，因│            │
│      │              │此，在連續犯刪除│            │
│      │              │後，原各自獨立之│            │
│      │              │數個犯行，應回歸│            │
│      │              │數罪併罰之規定處│            │
│      │              │理。            │            │
├───┼───────┼────────┼──────┤
│新舊刑│第5款宣告多數 │宣告刑最長不得逾│本條從舊刑法│
│法第51│有期徒刑，宣告│30年。          │較有利於被告│
│條第5 │刑最長不得逾20│                │。          │
│款    │年。          │                │            │
├───┴───────┴────────┴──────┤
│綜合比較結果：                                        │
│綜合其全部罪刑之比較（不含刑法第51條第5款），應以舊刑 │
│法較有利於被告，故本案應適用舊刑法。                  │
└───────────────────────────┘


司法院資訊處製作；財團法人民間司法改革基金會備份。
